【裁判字號】    89,易,522
【裁判日期】    891127
【裁判案由】    妨害自由
【裁判全文】
臺灣花蓮地方法院刑事判決                          八十九年度易字第五二二號
    公  訴  人  臺灣花蓮地方法院檢察署檢察官
    被      告  乙○○
右被告因妨害自由案件，經檢察官提起公訴（八十九年度偵字第一四六０號），本院
判決如左：
    主  文
乙○○以加害生命之事，恐嚇他人致生危害於安全，累犯，處拘役伍拾日，如易科罰
金以佰元折算壹日。
扣案之仿 BERETTA廠手槍製造之金屬玩具手槍壹枝（含彈匣壹個）、玩具金屬空彈殼
拾貳顆均沒收。
    事  實
一、乙○○曾於民國八十四年間，因犯過失致死罪，經判處有期徒刑五月，八十六年
    三月十四日執行完畢。八十九年四月二十七日二十二時許，乙○○與其僱用之甲
    ○○商談有關人事安排、給付薪資事宜，而約甲○○在花蓮市○○路二十五之三
    號愛芝味串燒休閒廣場（以下簡稱愛芝味廣場）見面，賴俊雄、郭瑞民、李仁智
    、林智凱、張世華等乙○○僱用之人亦自動陪同甲○○到達現場，乙○○則與股
    東梁哲豪，另一員工唐志剛一同前往愛芝味廣場。在乙○○與甲○○等人商談期
    間之同年月日二十二時許，突有二名不詳姓名之陌生男子，無故衝入愛芝味廣場
    共同毆打乙○○隨速予離去，乙○○因懷疑該二人係受在場之甲○○等人教唆所
    為，即興起恐嚇故意，持其所有仿 BERETTA廠手槍製造之金屬玩具手槍一枝（含
    彈匣一個，經鑑定結果，該槍枝認不具殺傷力）、玩具金屬空彈殼十二顆，以作
    勢上彈匣、上膛動作之加害生命之事，恐嚇甲○○等人，致甲○○、李仁智、張
    世華等人心生畏懼（按在場之郭瑞民、林智凱、賴俊雄等人，或稱不知道乙○○
    攜槍、或稱未看見槍、或稱當時在忙，沒看到槍等語）。嗣八十九年四月二十七
    日二十二時四十五分許，警方據報查獲，並在愛芝味廣場前，乙○○所有之車號
    ＯＫ五五六八號自小客車後行李箱內，扣得仿 BERETTA廠手槍製造之金屬玩具手
    槍一枝（含彈匣一個）、玩具金屬空彈殼十二顆。
二、案經花蓮縣警察局花蓮分局報請臺灣花蓮地方法院檢察署檢察官偵查起訴。
    理  由
一、訊據被告乙○○對於在案發當日遭二名不詳姓名男子共同毆打後，因懷疑該二名
    男子係受在場之甲○○等人教唆所為，而取出扣案之槍、彈作勢上彈匣上膛動作
    等情，於偵訊中坦承不諱，核與證人甲○○、李仁智、張世華供述情節相符，並
    扣得仿 BERETTA廠手槍製造之金屬玩具手槍一枝（含彈匣一個）、玩具金屬空彈
    殼十二顆可證，及卷附槍枝、子彈、彈匣照片一紙可佐，證人甲○○於警訊中並
    稱：他亮槍後，我們才不敢向他要薪水等語，及於本院調查時供稱：不能判斷是
    真槍或假槍．．其他員工都很怕等語，參以一般人對於槍枝之認識，苟非具相當
    之專業知識，再經實際檢試或試射程序，甚難一眼辨識該槍是否具有殺傷力，故
    在遭人持槍對之作上彈匣、上膛動作時，被害人主觀上必陷於危險不安之情境，
    乃人情之常。是綜上各項情節判斷，被告確有恐嚇之故意，且在場之甲○○、李
    仁智、張世華等人確因而心生畏怖。被告辯稱：沒有犯罪故意云云，並不足採信
    。本件事證明確，被告之犯行，應堪認定。至被告聲請傳訊證人丙○○，認可證
    明其與甲○○有約乙節，本院認本件待證事項已明，被告既自承證人丙○○在案
    發當時並不在現場，則被告與甲○○如何相約到案發現場，即與本件判決結果不
    生影響，附此敘明。
二、所謂恐嚇，係指以加害生命、身體、自由、名譽、財產等事通知他人，使其發生
    畏怖心，所表示者須在客觀上一般人認為足以構成威脅，以致被恐嚇者之生活狀
    態陷於危險不安之境，乃屬相當。至恐嚇之方法，舉凡一切言詞、文字、舉動足
    以使他人生畏懼心者，均包含在內，公訴人以未出言即不構成恐嚇危害安全罪之
    見解，實有誤認，合先敘明。核被告乙○○所為，係犯刑法第三百零五條之恐嚇
    危害安全罪。參諸被告始終供稱因遭二名男子共同毆打，懷疑該二人係受甲○○
    等人教唆所為，故取出槍枝作勢上彈匣、上膛之動作，用意是拿槍嚇嚇他們等語
    ，核與證人甲○○、李仁智、張世華等人均稱：乙○○在被打後，問是不是我們
    叫人打的，就在手提袋內取出槍枝．．等情節相符，顯然被告係於莫名遭毆打之
    後，甫興起持槍恐嚇之故意，其目的應非在妨害甲○○等人行使薪資請求權，難
    認其主觀上有使人行無義務事之故意，僅應成立單純之恐嚇危害安全罪，公訴人
    認被告所為係犯刑法第三百零四條第一項之強制罪，容有錯誤，起訴法條應予變
    更。被告以一個持玩具槍作上彈匣、上膛動作之行為，恐嚇甲○○、李仁智、張
    世華等人，侵害數法益，為想像競合犯，應從一重之恐嚇危害安全罪處斷。又被
    告曾於八十四年間，因犯過失致死罪，經判處有期徒刑五月，八十六年三月十四
    日執行完畢，有臺灣花蓮地方法院檢察署刑案資料查註紀錄表一紙在卷可參，其
    於五年以內再犯有期徒刑以上本件之罪，為累犯，應依法加重其刑。爰審酌被告
    係因遭毆打，故為本件犯行之犯罪動機，被害人所受損害及被告矢口否認之態度
    等情，量處如主文所示之刑，並諭知易科罰金之折算標準。扣案之仿 BERETTA廠
    手槍製造之金屬玩具手槍一枝（含彈匣一個）、玩具金屬空彈殼十二顆，均為被
    告所有，已據被告供承在卷，復為被告供本件犯罪所用之物，應予依法宣告沒收
    。
據上論斷，應依刑事訴訟法第二百九十九條第一項前段、第三百條，刑法第三百零五
條、第五十五條、第四十七條、第四十一條、第三十八條第一項第二款，罰金罰鍰提
高標準條例第一條前段、第二條，判決如主文。
本案經檢察官李子春到庭執行職務。
中      華      民      國    八  十  九年    十一    月    二十七    日
                              臺灣花蓮地方法院刑事庭
                                  法  官  蘇  嫊  娟
右正本證明與原本無異。
如對本判決不服，應於送達後十日內，向本院提出上訴狀。（應抄附繕本）告訴人或
被害人如對於本判決不服者，應具備理由請求檢察官上訴，其上訴期間之計算係以檢
察官收受判決正本之日期為準。
                                  法院書記官
中      華      民      國    八  十  九年    十二    月      四        日
附錄本判決論罪之法律條文：
刑法第三百零五條
以加害生命、身體、自由、名譽、財產之事恐嚇他人，致生危害於安全者，處二年以
下有期徒刑、拘役或三百元以下罰金。


司法院資訊處製作；財團法人民間司法改革基金會備份。
